【裁判字號】    99,金上訴,32
【裁判日期】    991013
【裁判案由】    銀行法等
【裁判全文】
臺灣高等法院刑事判決                99年度金上訴字第32號
    上  訴  人
    即  被  告  甲○○
    選任辯護人  羅興章律師
    上  訴  人
    即  被  告  乙○○
    選任辯護人  范晉魁律師
    上  訴  人
    即  被  告  丙○○
    選任辯護人  周金城律師
                彭若晴律師
                李柏杉律師
上列上訴人因違反銀行法等案件，不服臺灣臺北地方法院98年度
金訴字第29號，中華民國99年4月2日第一審判決（起訴案號：臺
灣臺北地方法院檢察署97年度偵字第10607號），提起上訴，本
院判決如下：
    主  文
上訴駁回。
    事  實
一、乙○○前因業務過失傷害案件，經臺灣臺北地方法院以91
    年度交易字第94號判處有期徒刑三月確定，並於民國92年3
    月31日易科罰金而執行完畢。
二、甲○○係板信商業銀行（下稱板信銀行）信義分行放款部襄
    理，負責辦理房屋貸款及對借款戶、保證人進行徵信、對保
    程序等業務，為從事業務之人，乙○○為力霸房屋仲介公司
    加盟店（設於臺北市○○路○段587號）之實際負責人，甲○○明知乙○○所轉介如附表一所示之各筆房地貸款申請案申
    貸人均為乙○○使用之人頭，而如附表一所示之各筆房地貸
    款申請案均有使用如附表一所示之偽造、變造之文件（偽造
    、變造文件細節詳如附表一所示），竟因乙○○許以依據貸
    款難度而給予如附表一所示貸款金額2%至4.24%之佣金，甲○○即與乙○○、真實姓名年籍不詳自稱「周欽偉」（下稱
    「周欽偉」）、「小吳」（下稱「小吳」）、「林先生」之
    成年男子共同基於意圖為自己及第三人之不法利益、行使偽
    造、變造私文書、業務上登載不實文書之概括犯意聯絡及行
    為分擔，自93年11月起至95年1月間止，由乙○○自行尋覓
    或經由「周欽偉」、「小吳」覓得如附表一所示不知情之李
    志偉等人（仲介情形詳如附表一所示），分別擔任如附表一
    所示各筆房地貸款申請案之名義申貸人及保證人，再於如附
    表一所示之時間，連續以自行依報載廣告向真實年籍不詳自
    稱「林先生」（下稱「林先生」）之成年男子購買或「周欽
    偉」、「小吳」提供如附表一所示經偽造任職公司、年薪等
    項之不實財力資料（偽造之不實財力資料取得情形詳如附表
    一所示），及自行變造提高價款之買賣契約書等不實文件向
    板信銀行甲○○提出貸款申請，甲○○受理如附表一所示之
    各筆房地貸款申請後，竟連續違背職務未依規定就如附表一
    所示之各筆房地貸款申貸人及保證人進行徵信程序，並將乙○○所提供如附表一所示經變造之文件上關於申貸人、保證
    人任職公司、年資、買賣價格等不實事項轉載於如附表一所
    示之業務上文書，致使板信銀行相關承辦人員陷於錯誤予以
    核貸、撥款如附表一所示之款項，足以生損害於板信銀行、
    如附表一所示房地買賣契約相對人、如附表一所示不實扣繳
    憑單所載之名義扣繳義務人，甲○○並取得如附表一所示之
    佣金，嗣後如附表一所示之各筆房地貸款陸續轉為催收、呆
    帳未償以致生損害於板信銀行之財產。
三、丙○○為中信房屋龍江加盟店之實際負責人，時任板信銀行
    信義分行放款部襄理之甲○○明知丙○○所轉介如附表二所
    示之各筆房地貸款申請案申貸人均為丙○○使用之人頭，而
    如附表二所示之各筆房地貸款申請案均有使用如附表二所示
    之偽造、變造之文件（偽造、變造文件細節詳如附表二所示
    ），且如附表二所示申貸人與保證人間並無親戚關係，竟因
    丙○○許以如附表二所示之金錢對價，甲○○即承前概括犯
    意而與丙○○共同基於意圖為自己及第三人之不法利益、行
    使偽造、變造私文書、業務上登載不實文書之概括犯意聯絡
    及行為分擔，於如附表二所示之時間，丙○○即自行尋得如
    附表二所示不知情之陳家永等人，分別擔任如附表二所示各
    筆房地貸款申請案之名義申貸人及保證人，並連續提供自行
    偽造、變造如附表二所示之不實財力資料等文件，且告知如
    附表二所示申貸人與保證人間有親戚關係，向板信銀行甲○○提出貸款申請，甲○○受理如附表二所示之各筆房地貸款
    申請後，竟連續違背職務未依規定就如附表二所示之各筆房
    地貸款申貸人及保證人進行徵信程序，並將丙○○所提供如
    附表二所示經變造之文件上及告知關於申貸人、保證人任職
    公司、年資、申貸人與保證人之親戚關係等不實事項轉載於
    如附表二所示之業務上文書，致使板信銀行相關承辦人員陷
    於錯誤予以核貸、撥款如附表二所示之款項，足以生損害於
    板信銀行、如附表二所示不實扣繳憑單所載之名義扣繳義務
    人，甲○○並取得如附表二所示之佣金，嗣後如附表二所示
    之各筆房地貸款陸續轉為催收、呆帳以致生損害於板信銀行
    之財產。
四、案經法務部調查局臺北市調查處報請臺灣臺北地方法院檢察
    署檢察官偵查起訴。
    理  由
壹、程序部分
一、證據能力部分：
（一）被告甲○○部分：
    1.被告甲○○對於以下本院作為判斷依據之各項證據資料，
      除被告乙○○於調查局接受詢問、偵查中接受檢察官訊問
      時所為之陳述（此部分有無證據能力之判斷詳如後述）外
      ，均同意或不爭執其證據能力，本院審酌該等言詞供述及
      書面作成時之情況認為適當，均無不宜作為證據之情事，
      依刑事訴訟法第159條之5規定，是除被告乙○○於調查局
      接受詢問、偵查中接受檢察官訊問時所為之陳述外之前開
      證據資料，均得作為證據。
    2.被告乙○○於調查局接受詢問時所為陳述有證據能力之認
      定依據：
    (1)按被告以外之人於審判外之言詞或書面陳述，除法律有規
      定者外，不得作為證據；被告以外之人於檢察事務官、司
      法警察官或司法警察調查中所為之陳述，與審判中不符時
      ，其先前之陳述具有較可信之特別情況，且為證明犯罪事
      實存否所必要者，得為證據，刑事訴訟法第159條第1項、
      第159條之2分別定有明文。
    (2)本案被告乙○○於96年12月17日、97年4月14日在調查局
      接受詢問時所為之陳述，明確敘明被告甲○○就如附表一
      所示之各筆房地貸款案均未進行徵信程序，且被告甲○○
      會按貸款難易度、增加貸款額度等理由，向伊索取2%至3%
      之佣金等情，嗣被告乙○○於原審審理中以證人身分具結
      證言時則稱：會安排有人按如附表一所示之各筆房地貸款
      申請時所填載之電話接聽照會電話，而於認識甲○○時之
      時空背景，銀行房地貸款可以搭配信用貸款，取決於經辦
      ，貸款額度甚至可以達100%或120%，基於希望貸款額度可
      以寬鬆一點之想法，所以有詢問甲○○桌面下的交易怎麼
      算，甲○○說基本上是2%，這也是投資客業界的行規，後
      來告訴甲○○申貸財力資料有變動後，並沒有另外多給，
      還是算在原來的2%內等語，有相關調查局筆錄及審判筆錄
      在卷可參，可知被告乙○○於96年12月17日、97年4月14
      日在調查局接受詢問時所為之陳述，與被告乙○○於原審
      審理中具結證言即有不符之處。
    (3)被告乙○○於原審準備程序時自稱：事實經過確實如同調
      查局及偵查中之筆錄所載，伊之陳述均出於自由意志等語
      （見原審卷一第83頁），且被告乙○○於調查局、偵查中
      及原審審理中就本案犯罪事實均為認罪之陳述，詳如卷附
      歷次筆錄所載，況被告乙○○與甲○○於原審審理程序中
      均自稱：於甲○○因本案自板信銀行離職後，乙○○尚有
      順道前往甲○○新莊任職之公司看看甲○○等語（見原審
      卷三第134頁背面），被告乙○○、甲○○於本案遭人發
      覺後既尚能維持平常之交往，亦可見被告乙○○於自身承
      認犯罪情況下，並無故意編織虛假情節誣陷被告甲○○之
      必要，此外，被告乙○○於調查局接受詢問時，距離本案
      案發日期較近，記憶較為深刻而可立即反應所知，較不易
      因時隔日久而對案情記憶模糊，甚或遺忘，且又較無來自
      被告甲○○同庭在場之人情壓力，由上開各具體情節以觀
      ，被告乙○○於調查局接受詢問時所為之陳述，顯具有較
      為可信之特別狀況，再參以本案犯罪事實欄二所示之犯罪
      事實經過，主要存在於被告乙○○與甲○○之間，並無從
      以其他證據取代而達到同一目的，亦屬證明犯罪事實存否
      所必要，綜上所述，被告乙○○於調查局接受詢問時所為
      之陳述，依據刑事訴訟法第159條之2之規定，有證據能力
      。
    3.被告乙○○於97年7月16日以被告身分接受檢察官訊問之
      陳述有證據能力之認定依據：
    (1)按證人、鑑定人依法應具結而未具結者，其證言或鑑定意
      見，不得作為證據，刑事訴訟法第158條之3定有明文。次
      按於檢察官偵訊時以共同被告之地位所為供述，並非以證
      人之身分經提訊，故檢察官雖未命其具結，仍有證據能力
      ，此與刑事訴訟法第158條之3規定係以證人地位出庭，依
      法應具結而未具結之證言，不得作為證據之情形有異；刑
      事訴訟法第158條之3規定：「證人、鑑定人依法應具結而
      未具結者，其證言或鑑定意見，不得作為證據」，所謂「
      依法應具結而未具結者」，係指檢察官或法官依刑事訴訟
      法第175條之規定，以證人身分傳喚被告以外之人（證人
      、告發人、告訴人、被害人、共犯或共同被告）到庭作證
      ，或雖非以證人身分傳喚到庭，而於訊問調查過程中，轉
      換為證人身分為調查時，此時渠等供述之身分為證人，則
      檢察官、法官自應依本法第186條等有關具結之規定，命
      證人供前或供後具結，其陳述始符合第158條之3之規定，
      而有證據能力。若檢察官非以證人身分傳喚而以共犯、共
      同被告身分傳喚到庭為訊問時，其身分既非證人，即與「
      依法應具結」之要件不合，縱未命其具結，純屬檢察官調
      查證據職權之適法行使，當無違法可言。而前揭不論在檢
      察官或他案在法官面前作成未經具結之陳述筆錄，係屬被
      告以外之人向檢察官或於審判外向法官所為之陳述，本質
      上屬於傳聞證據，基於保障被告在憲法上之基本訴訟權，
      除該被告以外之人死亡、身心障礙致記憶喪失或無法陳述
      、滯留國外或所在不明而無法傳喚或傳喚不到、或到庭後
      拒絕陳述等情形外，如已經法院傳喚到庭具結而為陳述，
      並經被告之反對詰問，前揭非以證人身分而在檢察官、法
      官面前未經具結之陳述筆錄，除顯有不可信之情況者外，
      依刑事訴訟法第159條之1第1項、第2項，仍非不得為證據
      ，惟應於判決內敘明其符合傳聞證據例外之理由。不能因
      陳述人未經具結，即一律適用本法第158條之3之規定，排
      除其證據能力，最高法院分別著有93年度臺上字第6761號
      、99年臺上字第994號裁判要旨可參。本件被告乙○○於
      97年7月16日接受檢察官訊問時，係以被告身分接受檢察
      官之訊問而非以證人身分應訊，檢察官自無從依法命被告
      乙○○具結，是揆諸前開規定及說明，被告乙○○於97年
      7月16日接受檢察官訊問時之陳述，自難以刑事訴訟法第
      158條之3排除其證據能力。
    (2)按被告以外之人於偵查中向檢察官所為之陳述，除顯有不
      可信之情狀者外，得為證據，刑事訴訟法第159條之1第2
      項定有明文。就本案被告乙○○於97年7月16日接受檢察
      官訊問時所為之陳述，而被告甲○○未就上開陳述有何顯
      不可信之情狀提出任何證據資料以供調查，且原審於本案
      審理中業以證人身分傳喚被告乙○○接受交互詰問，被告
      甲○○之對質詰問權已獲保障，是依據上開規定及綜合前
      述，應認被告乙○○於97年7月16日接受檢察官訊問時之
      陳述具有證據能力。
    4.被告乙○○於97年7月29日以證人身分具結接受檢察官訊
      問所為之證言有證據能力之認定依據：
      按被告以外之人於偵查中向檢察官所為之陳述，除顯有不
      可信之情狀者外，得為證據，刑事訴訟法第159條之1第2
      項定有明文。本案被告乙○○於97年7月29日接受檢察官
      訊問時所為之陳述，業已依法具結等情，有相關結文在卷
      可參，而被告甲○○復未就被告乙○○上開結證證言有何
      顯不可信之情狀提出任何證據資料以供調查，是依據上開
      規定，應認被告乙○○於97年7月29日於偵查中之結證證
      言具有證據能力。
（二）被告乙○○、丙○○部分：
      被告乙○○、丙○○對於以下本院作為判斷依據之各項證
      據資料，均同意或不爭執其證據能力，本院審酌該等言詞
      供述及書面作成時之情況認為適當，均無不宜作為證據之
      情事，依刑事訴訟法第159條之5規定，均得在本案被告乙○○、丙○○部分作為證據。
貳、實體部分
一、被告甲○○、乙○○、丙○○之答辯要旨：
  1.就犯罪事實欄二所示部分：
  (1)訊據被告甲○○固不爭執其於上開時間在板信銀行信義分行
    任職，負責辦理房屋貸款及對借款戶、保證人進行徵信、對
    保程序等業務，其於任職期間確曾受理如附表一所示之各筆
    房地貸款申請案件，附表一所示之各筆房地貸款申請案件所
    檢附之財力文件及買賣契約均係分經偽造、變造，其於受理
    後，有將如附表一所示財力文件及買賣契約之不實事項轉載
    在其如附表一所示業務文書上，板信銀行並因而核貸並撥款
    如附表一所示，嗣後如附表一所示之各筆房地貸款陸續轉為
    催收、呆帳而致生損害於板信銀行之財產，另其確有填製如
    附表一所示之存摺類取款憑證等情，惟矢口否認有何銀行職
    員背信、行使變造私文書、行使業務登載不實文書之犯行，
    並辯稱：伊事先並不知如附表一所示之財力文件及買賣契約
    文件係分經偽造、變造，亦不知道如附表一所示之申貸人、
    保證人為乙○○之人頭，且伊並未與乙○○達成協議收受佣
    金，伊係受乙○○請求而代填如附表一所示之存摺類取款憑
    證，並未持以提款。伊確實有按規定程序進行徵信、對保程
    序云云。
  (2)被告乙○○就如犯罪事實欄二所示之犯罪事實均坦白承認。
  2.就犯罪事實欄三所示部分：
  (1)被告甲○○固不爭執其於上開時間在板信銀行信義分行任職
    ，負責辦理房屋貸款及對借款戶、保證人進行徵信、對保程
    序等業務，其於任職期間確曾受理如附表二所示之各筆房地
    貸款申請案件，附表二所示之各筆房地貸款申請案件所檢附
    之財力文件均係分經偽造、變造，且如附表二所示申貸人與
    保證人間亦無親戚關係，其於受理後，有將如附表二所示財
    力文件、買賣契約及申貸人與保證人間具親戚關係之不實事
    項轉載在其如附表二所示業務文書上，板信銀行並因而核貸
    並撥款如附表二所示，嗣後如附表二所示之各筆房地貸款陸
    續轉為催收、呆帳而致生損害於板信銀行之財產，另其確有
    填製如附表二所示之存摺類取款憑證等情，惟矢口否認有何
    銀行職員背信、行使變造私文書、行使業務登載不實文書之
    犯行，並辯稱：伊事先並不知如附表二所示之財力文件及買
    賣契約文件係經偽造，亦不知如附表二所示保證人與申貸人
    間無親戚關係及如附表二所示之申貸人、保證人為丙○○之
    人頭，且伊亦未與丙○○達成協議收受佣金，伊係受丙○○
    請求而代填如附表二所示之存摺類取款憑證，並未持以提款
    。伊確實有按照規定程序進行徵信、對保程序云云。
  (2)被告丙○○固不爭執其於如附表二所示之時間，檢附資料向
    板信銀行甲○○提出貸款申請，如附表二編號一所示之申貸
    人、保證人均為其找來之人頭，如附表二所示各筆房地貸款
    申請案所檢附之不實財力資料均分為其所偽造、變造，而如
    附表二所示之申貸人與保證人間並無親戚關係，甲○○受理
    如附表二所示之貸款申請後，即將如附表二所示財力文件及
    申貸人與保證人間具親戚關係之不實事項轉載在其如附表二
    所示業務文書上，板信銀行並因而核貸並撥款如附表二所示
    ，嗣後如附表二所示之各筆房地貸款陸續轉為催收、呆帳而
    致生損害於板信銀行之財產等情（坦承有行使偽造、變造私
    文書、詐欺等犯行），惟矢口否認有何與被告甲○○共犯銀
    行職員背信罪及行使業務登載不實文書罪之犯行，並辯稱：
    如附表二編號二所示之申貸人鄭秀英、保證人顏嘉雄並非伊
    之人頭，不知道為何人告知甲○○如附表二所示之申貸人與
    保證人具有親戚關係，伊不知於94年6月6日自陳家永貸款專
    戶提領16萬5千元及於94年3月22日自鄭秀英貸款專戶提款16
    萬6千元之目的為何，可能為支付仲介費，亦可能為支付買
    賣尾款，伊有可能請甲○○代填如附表二所示之存摺類取款
    憑證，並未請甲○○具以提領款項，亦未給甲○○任何佣金
    ，甲○○事先並不知道如附表二編號一所示貸款案申貸人、
    保證人為伊人頭一節，及使用如附表二所示偽造、變造私文
    書等情。鄭秀英之分期付款係因鄭秀英之先生向伊借貸，伊
    才請公司小姐吳孟縈或張永偉轉匯至鄭秀英貸款專戶。另伊
    於偵查中所述，係指於本案貸款轉為催收後，甲○○來問，
    伊才告知如附表二編號一之申貸人為伊之人頭云云。
二、經查：
（一）犯罪事實欄二之被告乙○○部分：
    上開犯罪事實，業經被告乙○○於偵查及原審審理中坦白承
    認，核與證人王愛琳、徐傑聖、林聖修、姚又誠、廖文宗、
    陳大偉、徐家生、簡周素蘭、簡木江證述情節大致相符，並
    有如附表一所示各筆房地貸款之交易明細、個人戶授信申請
    書及相關財力證明資料、徵信報告、撥款申請書暨客戶基本
    資料表、收支分析暨徵信報告表、徵信報告表（貸款人、保
    證人）、聯徵中心資料、票據信用查詢單、個人戶授信申請
    書、授信戶個人資料表（貸款人、保證人）、個人戶審核授
    信資料查詢檢核表、板信銀行臺北區域中心授信審議小組會
    議記錄、個人戶授信批覆書、貸款人、保證人身分證資料、
    戶口名簿、任職公司基本資料查詢、貸款人扣繳憑單、薪資
    單、薪俸袋、保證人扣繳憑單、勞保卡、薪資單、貸款人財
    力銀行存摺明細、保證人財力銀行存摺明細、不動產買賣契
    約書、不動產鑑價表、土地及建物登記簿謄本、不動產估價
    報告書、款項匯出資料（含匯出匯款申請書、傳票、洗錢登
    記表）、放款帳戶帳卡明細查詢（本金）、催收紀錄、撥款
    申請書、個人戶受理文件檢查暨追蹤表、撥款文件檢查暨追
    蹤表、收支分析試算表、授信複審表、借款契約書、切結書
    、放款交易清單、委託代扣繳約定書、逾期戶自行查核報告
    表、如附表一所示申貸人、保證人之所得扣繳憑單與財稅中
    心資料不符情形一覽表、如附表一所示申貸人、保證人之稅
    務電子閘門財產所得調件明細表在卷可資佐證，被告乙○○
    自白與事實相符。
（二）犯罪事實欄二之被告甲○○部分：
  1.本案被告甲○○於上開時間在板信銀行信義分行任職，負責
    辦理房屋貸款及對借款戶、保證人進行徵信、對保程序等業
    務，於任職期間確曾受理如附表一所示之各筆房地貸款申請
    案件，附表一所示之各筆房地貸款申請案件所檢附之財力文
    件及買賣契約均係分經偽造、變造，被告甲○○於受理後有
    將如附表一所示財力文件及買賣契約之不實事項轉載在其如
    附表一所示業務文書上，板信銀行並因而核貸並撥款如附表
    一所示之款項，嗣後如附表一所示之各筆房地貸款陸續轉為
    催收、呆帳而致生損害於板信銀行之財產，另如附表一所示
    之存摺類取款憑證確為被告甲○○填載等情，為被告甲○○
    所不爭執，核與被告乙○○於調查局詢問時、偵查及原審審
    理中陳述、證人王愛琳、徐傑聖、林聖修、姚又誠、廖文宗
    、陳大偉、徐家生於偵查中具結證言、證人簡周素蘭、簡木
    江於原審審理中結證情節大致相符，並有如附表一所示各筆
    房地貸款之交易明細、個人戶授信申請書及相關財力證明資
    料、徵信報告、撥款申請書暨客戶基本資料表、收支分析暨
    徵信報告表、徵信報告表（貸款人、保證人）、聯徵中心資
    料、票據信用查詢單、個人戶授信申請書、授信戶個人資料
    表（貸款人、保證人）、個人戶審核授信資料查詢檢核表、
    板信銀行臺北區域中心授信審議小組會議記錄、個人戶授信
    批覆書、貸款人、保證人身分證資料、戶口名簿、任職公司
    基本資料查詢、貸款人扣繳憑單、薪資單、薪俸袋、保證人
    扣繳憑單、勞保卡、薪資單、貸款人財力銀行存摺明細、保
    證人財力銀行存摺明細、不動產買賣契約書、不動產鑑價表
    、土地及建物登記簿謄本、不動產估價報告書、款項匯出資
    料（含匯出匯款申請書、傳票、洗錢登記表）、放款帳戶帳
    卡明細查詢（本金）、催收紀錄、撥款申請書、個人戶受理
    文件檢查暨追蹤表、撥款文件檢查暨追蹤表、收支分析試算
    表、授信複審表、借款契約書、切結書、放款交易清單、委
    託代扣繳約定書、逾期戶自行查核報告表、如附表一所示申
    貸人、保證人之所得扣繳憑單與財稅中心資料不符情形一覽
    表、如附表一所示申貸人、保證人之稅務電子閘門財產所得
    調件明細表、板信銀行98年10月28日函覆資料在卷可資佐證
    ，自堪信上開事實為真實。
  2.被告乙○○於調查局接受詢問時供稱：如附表一所示之各筆
    房地貸款之申貸人、保證人均為伊自行尋覓或透過「小吳」
    、「周欽偉」仲介找來的人頭，為了要增加貸款金額，伊在
    貸款之前會先傳真建物及土地謄本給甲○○，並寫上要貸款
    之金額，甲○○再通知伊確實可貸得之款項，要伊按照貸款
    金額的八、九成反推製作不實虛增買賣價款之契約，而如附
    表一之申貸人、保證人之財力資料，有的是仲介的「小吳」
    提供的、有的是伊依報載廣告向「林先生」購買的，伊即檢
    附如附表一所示之不實文件向甲○○辦理貸款，而伊遞送人
    頭戶貸款資料時，均有知會甲○○是不實貸款資料，甲○○
    事先就知道如附表一所示之申貸人、保證人均為人頭，申請
    貸款檢附之買賣契約及財力資料內容均係不實，甲○○會再
    按貸款難易度及增加貸款額度等理由，向伊索取貸款額度2%
    至3%之佣金，待撥款後，甲○○即於銀行撥款當日自行由貸
    款專戶中提領現金，其中如附表一編號一、二、五、七、八
    、九所示由甲○○自行填製存摺類取款憑證取款部分，係伊
    給甲○○之佣金，如附表一編號四所示部分，伊確實有支付
    2%至3%之佣金，但已忘記如何支付。被告乙○○於本院審理
    時到庭證述：附表一編號三所示之存款類取款憑證金額欄國
    字大寫的筆跡，是其筆跡（本院99年9月8日審判筆錄第10頁
     ）。另如附表一所示各筆房地貸款案均係由甲○○負責徵
    信及對保，但甲○○均未實際進行徵信及對保，所有貸款戶
    、保證人均未接到知會及查證之電話，對保地點是在板信銀
    行信義分行附近之咖啡店，對保時，甲○○會先在要簽的文
    件以鉛筆畫圈指示對保人簽名，因甲○○與伊事先已有默契
    ，甲○○不會過問對保人之基本資料，但如果咖啡廳客人比
    較多時，甲○○會假意詢問人頭貸款戶之情形，以免他人起
    疑等語（分見本案調查局卷第31頁至第34頁、第57頁至第59
    頁）；被告乙○○於偵查中陳稱：如附表一所示之申貸人均
    為伊之人頭而無購屋意願，貸款用之財力資料，有些是伊購
    買的，有些是仲介人給的，甲○○知道找人頭戶貸款是投資
    客的作法，甲○○也知道如附表一所示之房地其實都是伊個
    人要買的，而甲○○在順利核貸後可以取得核貸金額1%到2%
    之好處，有時個案較困難，會就個案洽談報酬，甲○○會取
    已蓋章之空白取款憑證去領報酬等語（見本案偵查卷一第43
    頁至第45頁）；而如附表一編號一、五至九所示之存款類取
    款憑證（分見原審卷一第294頁、第297頁至第302頁）上之
    數字，係由被告甲○○填載一節，經被告甲○○當庭確認（
    見原審卷三第26頁、本院99年9月8日審判筆錄第10頁），而
    比較如附表一編號二所示之存款類取款憑證（見原審卷一第
    295頁）與上開經被告甲○○確認由其填載數字之存款類取
    款憑證上之字跡，書寫之慣性、特徵、筆法神似，其中「壹
    」、「萬」、「正」等字更具有顯著之相似性，顯見如附表
    一編號二所示之存款類取款憑證亦為被告甲○○所填製，核
    與被告乙○○前開所述被告甲○○自行填具存款類取款憑證
    領取佣金情節大致相符；而附表一編號三所示之存款類取款
    憑證上之文字，雖經被告乙○○於本院審理時到庭自承為其
    所填寫，然依證人林聖修於偵查中之證述，被告甲○○顯未
    依規定進行徵信程序，若被告甲○○未從中獲得益處，何以
    願冒身罹刑章之風險而未依規定進行徵信、對保程序，是被
    告甲○○就附表一編號三部分亦受有佣金，應堪認定。況如
    附表一編號一至二、五至九所示之存款類取款憑證上之文字
    並非複雜難以製作，每張書寫時間一分鐘即十分充足，被告
    乙○○又何需為節省短暫之時間即委由被告甲○○代為填具
    存款類取款憑證？且證人即如附表一編號三所示貸款案之申
    貸人林聖修於偵查中結證稱：伊借名與乙○○投資不動產，
    曾在板信銀行信義分行附近的咖啡廳簽過一次名，辦理對保
    ，其他資料都是由板信銀行人員填寫資料等語（見本案偵查
    卷一第35頁）；證人即如附表一編號五所示貸款案之申貸人
    姚又誠於偵查中結證稱：伊借名與乙○○投資不動產，不知
    道貸款了多少，只有在基隆路上的咖啡廳簽過一次名辦對保
    ，板信銀行人員為一名男子等語（見本案偵查卷一第37頁）
    ；證人即如附表一編號七所示貸款案之申貸人、如附表一編
    號八所示之保證人陳大偉於偵查中結證稱：伊借名給乙○○
    投資不動產，有去基隆路的咖啡廳簽名辦對保，板信銀行人
    員是一個男子等語（見本案偵查卷一第39頁），亦核與被告
    乙○○所述如附表一之對保程序係在板信銀行信義分行附近
    之咖啡廳完成情節大致相同，若被告甲○○承辦如附表一所
    示各筆房地貸款之徵信、對保程序並無問題，何以捨板信銀
    行信義分行之辦公室而改在該分行附近之咖啡廳完成對保程
    序？此外，被告乙○○與甲○○於原審審理程序中均自稱：
    於甲○○因本案自板信銀行離職後，乙○○尚順道前往甲○○新莊任職之公司看看甲○○等語（見原審卷三第134頁背
    面），若如被告甲○○所辯其對於被告乙○○所為不法行徑
    均事先不知情云云，則於本案如附表一所示各筆房地貸款遭
    銀行發覺事有蹊蹺以致被告甲○○離職，且被告乙○○自知
    對被告甲○○有所虧欠之情形下，被告乙○○又豈敢主動前
    往被告甲○○新任職公司探望被告甲○○？被告甲○○又豈
    有可能沒有怨懟而平心靜氣地接受被告乙○○之探視？另本
    案若無身為銀行職員之被告甲○○參與，本案適用法條或僅
    有刑法第339條第1項、刑法第216條、第210條等最重本刑五
    年以下之罪名，而非本案檢察官起訴引用之銀行法第125條
    之2第1項前段最輕本刑有期徒刑三年以上、最重本刑十年以
    下之重罪，何以被告乙○○要故意誣陷被告甲○○而使自己
    可能受較重之刑事處罰？況被告甲○○自承其於如附件一所
    示各筆房地貸款對保時，未再行核對申貸人及保證人之身分
    ，復未以話語探詢以確認貸款之真實與否等情，此即與一般
    銀行職員承辦貸放業務之正常流程有所出入，又若本案如附
    件一所示之各筆房地貸款過程均依規定及標準流程進行徵信
    、對保程序，何以被告甲○○所承辦之貸款案件於短期內即
    陸續有如附件一所示高達九件轉為催收、呆帳之情況發生？
    此均與常情事理有違，是應以被告乙○○所述被告甲○○事
    先即知道如附表一所示各筆房地貸款案件申貸人為被告乙○○之人頭，及據以提出貸款案財力資料、買賣契約均分屬偽
    造、變造之不實文件，且被告甲○○因領有如附表一所示之
    佣金以致未依規定就如附表一所示各筆房地申貸案進行徵信
    程序等情，較與事實相符而堪採信。
  3.雖被告甲○○之選任辯護人於本院為被告甲○○辯稱：依附
    表一所示九件聲貸戶的交易明細表及被告乙○○於本院之證
    述，乙○○已經取得存摺亦自行領款，甲○○既無存摺，客
    觀上即無可能自己去領款云云，然本案被告甲○○身為板信
    銀行襄理，對於銀行內部作業程序自相當熟悉，亦有能力事
    先憑已填妥金額、蓋妥留存印鑑之取款憑條辦理提款，俟日
    後客戶至銀行辦理存、提款時，再行補登存摺，是辯護人之
    主張尚非可採，無法援為有利於被告甲○○之認定。
  4.綜上所述，被告乙○○、身為銀行職員之被告甲○○與「周
    欽偉」、「小吳」、「林先生」就犯罪事實二部分共犯銀行
    法第125條之2第1項前段、刑法第216條、第210條、第215條
    之犯行，事證業已明確，堪以認定。
（三）犯罪事實欄三之實體認定部分：
  1.本案被告甲○○於上開時間在板信銀行信義分行任職，負責
    辦理房屋貸款及對借款戶、保證人進行徵信、對保程序等業
    務，於任職期間確曾受理如附表二所示之各筆房地貸款申請
    案件，附表二所示之各筆房地貸款申請案件所檢附之財力文
    件均係分經偽造、變造，且申貸人與保證人間均不具親戚關
    係，被告甲○○於受理後有將如附表二所示財力文件及申貸
    人、保證人具親戚關係等不實事項轉載在其如附表二所示業
    務文書上，板信銀行並因而核貸並撥款如附表二所示之款項
    ，嗣後如附表二所示之各筆房地貸款陸續轉為催收、呆帳而
    致生損害於板信銀行之財產，另如附表二所示之存摺類取款
    憑證確為被告甲○○填載，而如附表二編號一之申貸人、保
    證人均為被告丙○○之人頭等情，為被告甲○○、丙○○所
    不爭執，核與證人張永偉、蔡政樺、陳家永、鄭秀英、顏嘉
    雄證述情節大致相符，並有如附表二所示各筆房地貸款之交
    易明細、個人戶授信申請書及相關財力證明資料、徵信報告
    、撥款申請書暨客戶基本資料表、收支分析暨徵信報告表、
    徵信報告表（貸款人、保證人）、聯徵中心資料、票據信用
    查詢單、各人戶授信申請書、授信戶個人資料表（貸款人、
    保證人）、個人戶審核授信資料查詢檢核表、板信銀行臺北
    區域中心授信審議小組會議記錄、個人戶授信批覆書、貸款
    人、保證人身分證資料、戶口名簿、任職公司基本資料查詢
    、貸款人扣繳憑單、薪資單、薪俸袋、保證人扣繳憑單、勞
    保卡、薪資單、貸款人財力銀行存摺明細、保證人財力銀行
    存摺明細、不動產買賣契約書、不動產鑑價表、土地及建物
    登記簿謄本、不動產估價報告書、款項匯出資料（含匯出匯
    款申請書、傳票、洗錢登記表）、放款帳戶帳卡明細查詢（
    本金）、催收紀錄、撥款申請書、個人戶受理文件檢查暨追
    蹤表、撥款文件檢查暨追蹤表、收支分析試算表、授信複審
    表、借款契約書、切結書、放款交易清單、委託代扣繳約定
    書、逾期戶自行查核報告表、如附表二所示申貸人、保證人
    之所得扣繳憑單與財稅中心資料不符情形一覽表、如附表二
    所示申貸人、保證人之稅務電子閘門財產所得調件明細表、
    板信銀行98年10月28日函覆資料、上海商銀98年7月6日函覆
    資料在卷可資佐證，自堪信上開事實為真實。
  2.證人即如附表二編號二所示申貸人鄭秀英於原審審理中到庭
    結證稱：丙○○為伊配偶江啟明之友人，伊曾委請丙○○幫
    忙辦貸款買位於林森北路之房子，伊不記得房子之地址，價
    款多少也不太記得，大概為6百多萬元，頭期款為2、3萬元
    （後改稱忘了），分15年到30年分期付款，貸款利率不記得
    ，貸款當時伊之年薪為30幾萬元，貸款需月繳2、3萬元，伊
    打算部分要用自己的薪水來繳，部分要用借的，後來並未還
    清貸款，因為沒錢繳等語（見原審卷二第43頁至第46頁），
    而本案以鄭秀英名義購入之房地買賣價款為852萬元，簽約
    款為85萬元，土地增值稅單核下三日內需再支付85萬元，而
    向板信銀行信義分行貸款後，每期本金與利息應繳金額為3
    萬7千餘元至3萬8千餘元之間，且第一期至第三期均係由被
    告丙○○所經營房仲公司之員工吳孟縈或合夥人張永偉所匯
    入以供銀行扣款等情，有卷附之不動產買賣契約書（見本案
    偵卷二第418頁）及如附表二編號二所示鄭秀英貸款專戶交
    易明細表（見本案偵卷二第399頁）可佐，可知證人鄭秀英
    對於如附表二編號二所示房地貸款所購買之房地之購買金額
    、分期付款細節均不了解，而以證人鄭秀英於貸款當時之年
    薪30餘萬元之情況以觀，證人鄭秀英於該年度豈有可能貸款
    如附表二編號二所示之660萬元並每月分期繳納3萬7千餘元
    至3萬8千餘元（以每月3萬7千元計算，一年需繳納44萬4 千
    元）以購買房地？況被告丙○○為使證人鄭秀英得以順利貸
    款而變造證人鄭秀英扣繳憑單，亦為被告丙○○所坦稱如前
    ，果證人鄭秀英真有購買房屋之意，何以對於買賣總價款、
    分期付款等細節均無法答覆，甚或連第一期至第三期分期付
    款之本金、利息均係由被告丙○○所經營之公司代為支付？
    且若鄭秀英非被告丙○○之人頭，亦實難想像被告丙○○何
    以甘冒風險及刑罰之非難而為證人鄭秀英變造扣繳憑單？是
    依據上開情節顯示，證人鄭秀英應為被告丙○○所委託之名
    義申貸人，證人鄭秀英於原審證述其為房屋之買受人云云，
    實為迴護之詞，難以採信。又證人陳家永為被告丙○○所委
    託之名義申貸人，亦如前述，本案如附表二所示申貸人與保
    證人之不實親戚關係自應係由被告丙○○所捏造並轉告被告
    甲○○以填載在如附表二所示之業務文書上，均堪以認定，
    被告丙○○所辯鄭秀英非其人頭及並非其告知申貸人與保證
    人之不實親戚關係，均核與常情事理有違，難以採信。
  3.證人鄭秀英於原審審理中結證稱：辦理本案貸款時，伊家裡
    電話是00000000，行動電話是0000000000，但伊完全沒有接
    到徵信電話等語（見原審卷二第46頁反面）；證人即如附表
    二編號二所示之保證人顏嘉雄於原審審理中到庭結證稱：辦
    理本案貸款時，伊在弘河公司任職，擔任技術員職務，公司
    電話為00000000，伊之行動電話為0000000000，當時之年收
    入差不多為40萬元，伊有接到銀行徵信電話，但並未告知伊
    之年收入為60萬元，也未告知伊為鄭秀英之表弟等語（見原
    審卷二第47頁至49頁）；證人即如附表二編號一所示之申貸
    人陳家永於原審審理中到庭結證稱：伊有同意丙○○用伊名
    字去買房子，伊當時之行動電話為0000000000，家裡電話為
    00000000，伊有接到銀行之徵信電話（後稱想不起來），但
    銀行人員並沒有詢問伊是否在鴻晁公司任職，也沒有問伊工
    作的事，徵信電話中對方要伊一個月繳若干錢，是93年、94
    年接到電話，每個月都有催我繳錢，除了催伊繳錢外，並沒
    有打過其他電話等語（見原審卷二第53頁背面至第56頁）；
    證人即如附表二編號一所示之保證人蔡政樺於原審審理中到
    庭結證稱：伊於94年間在中信房屋任職，丙○○當時是公司
    的經理，公司電話前四碼為2501，丙○○要伊作保，而伊不
    知道要怎麼拒絕，只好同意，至於有無接到銀行徵信電話，
    伊已經不記得了，印象很模糊，不敢肯定有沒有接到電話，
    不過丙○○並沒有交代如果有人來徵信要回答說在聖德幼稚
    園擔任娃娃車司機、每年收入60萬元等話語，伊也沒有跟銀
    行人員說伊在聖德幼稚園工作及每年收入60萬元等話語。後
    來銀行人有來對保，地點是在中信房屋地下室，曾看過甲○○，應該是在中信房屋看過，伊不清楚銀行的人知不知道伊
    在中信房屋任職，但公司大家都是穿白襯衫、西裝褲、打領
    帶，銀行的人並沒有詢問伊是否為聖德幼稚園娃娃車司機、
    當時為何會在中信房屋、當天為何不用上班等問題等語（見
    原審卷二第56頁背面至第58頁），再參以如附表二所示各筆
    房地貸款之借款申請書暨客戶基本資料表中所載申貸人、保
    證人之聯絡電話（分見本案偵卷二第400頁、第446頁），亦
    分核與證人鄭秀英、顏嘉雄、陳家永、蔡政樺所稱貸款當時
    之聯絡電話相符，再佐以證人鄭秀英、顏嘉雄、陳家永、蔡
    政樺上開所述徵信、對保之程序，被告甲○○顯未就證人鄭
    秀英、陳家永進行徵信程序，亦未就證人顏嘉雄、蔡政樺在
    借款申請書上所載與貸款與否評估等有關職業、收入及是否
    與相關申貸人、保證人有親戚關係等重要事項進行徵信程序
    ，且於對證人蔡政樺進行對保程序時，亦明顯忽略證人蔡政
    樺之職業並非借款申請書上所載擔任娃娃車司機之顯著事實
    ，被告甲○○辯稱其有按規定進行徵信、對保程序云云，顯
    與事實不合，不足採信。
  4.被告丙○○於偵查中陳稱：「（檢察官問：陳家永的薪資扣
    繳憑單鴻晁實業有限公司由何人提供？）答：我變造的，陳
    家永並未在該公司上班，資料可能是我的客戶之一，我經手
    處理，變造後再重新影印，提供給甲○○。（檢察官問：甲○○知否陳家永不是實際房屋買受人？）答：知道，因為我
    有告知甲○○，房屋是我要買的。（檢察官問：甲○○知否
    你信用不好無法貸款？）答：知道。‧‧‧（檢察官問：銀
    行以陳家永的信用，為何願意貸款超過八成？）答：我有變
    造陳家永的扣繳憑單，將年薪調高為76萬餘元。（檢察官問
    ：以年薪76萬餘元，銀行應該也不願意貸款超過八成？）答
    ：如我前述，我有告訴甲○○，這是我自己要買的房子。」
    （見本案偵查卷一第57頁），分析檢察官與被告丙○○上開
    問答上下文內容，檢察官詢及被告甲○○是否知悉證人陳家
    永為名義申貸人時，筆錄所載提問固未特別敘及「事前或事
    後」，但之後檢察官就被告丙○○使用變造之扣繳憑單如何
    能使銀行貸款超過八成之問題加以詢問時，顯係就「本案申
    貸之際」何以貸款額度超過八成一節加以質疑，被告丙○○
    即答以「如我前述，我有告訴甲○○，這是我自己要買的。
    」等語，顯見被告丙○○於偵查中所為上開陳述之意，係指
    其業已於「本案申貸之際」將證人陳家永為其人頭一節告知
    被告甲○○，貸款額度始得超過八成；另如附表二所示之提
    領約當貸款金額百分之二現金之存款類取款憑證（分見原審
    卷一第303頁、第307頁）上之數字，係由被告甲○○填載一
    節，經被告甲○○當庭確認（見原審卷三第26頁背面），亦
    與上開本案犯罪事實二部分認定被告甲○○自行填具存款類
    取款憑證領取以佣金情節大致相符，況如附表二所示之存款
    類取款憑證上之文字並非複雜難以製作，每張書寫時間一分
    鐘即十分充足，被告丙○○又何需為節省短暫之時間即委由
    被告甲○○代為填具存款類取款憑證？經辦徵信、對保程序
    之被告甲○○又何以願在無任何利益之情況下為如上所述不
    進行徵信程序、不按規定進行徵信程序及刻意忽略證人蔡政
    樺非娃娃車司機之顯著事實？此均顯與常情事理有違，是本
    案如附表二所示之存款類取款憑證所提領之現金均為被告丙○○許以被告甲○○之佣金，且為被告甲○○自行填具及提
    領，被告甲○○事先即知悉如附表二所示支各筆房地貸款案
    件申貸人為被告丙○○之人頭，及據以提出貸款案財力資料
    均屬變造之不實文件等情，堪以認定，被告甲○○、丙○○
    於原審及本院審理時所辯未收受、交付佣金，及被告丙○○
    於原審審理中改稱其於偵查中所述係指於貸款轉為催收始告
    知甲○○云云，顯為事後卸責之詞，不足採信。至於被告丙○○所辯如附表二所示之存款類取款憑證或為支付原屋主之
    尾款、或為仲介服務費云云，觀諸證人陳家永、鄭秀英貸款
    專戶之往來明細資料（分見本案偵卷二第444頁、第399頁）
    ，可看出同日業已轉帳撥款6,353,114元、5,589,680元與賣
    主，何以支付原屋主之款項不一次給付而需在同日分兩次（
    一次匯款、一次提領現金）為之？況如附表二所示之存款類
    取款憑證亦均顯示為提領現金，被告丙○○又為何捨透過銀
    行轉帳、匯款等方式而改採交易較不安全、將來舉證困難之
    提領現金交付方式以支付屋主尾款或仲介服務費？是被告丙○○上開所辯，核與常情事理相違，不足憑採。
（四）至被告甲○○之選任辯護人聲請本院向板信銀行信義分行
      函查該分行及被告甲○○於93、94年度承辦房屋貸款放款
      案件逾放比率部分，因本案事證業臻明確，且該函查事項
      與本案無涉，是辯護人之聲請核無必要，應予駁回．
（五）綜上所述，被告丙○○、身為銀行職員之被告甲○○就犯
      罪事實三部分共犯銀行法第125條之2第1項前段、刑法第
      216條、第210條、第215條之犯行，事證業已明確，堪以
      認定。
、法律適用部分：
一、比較新舊法部分：
    查被告甲○○、乙○○、丙○○行為後，刑法業經立法院通
    過修正，於94年2月2日經總統公布修正，並自95年7月1日生
    效，就與本案有關之法條比較如下：
（一）刑法第215條罰金刑部分，因刑法第33條第5款之修正，上
      開規定法定刑之最低法定刑度提高為新臺幣1千元，適用
      舊法對於本案被告甲○○、乙○○、丙○○較為有利。
（二）牽連犯部分，新法刪除刑法第55條後段關於牽連犯之規定
      ，而將原犯一罪而其方法或結果之行為犯他罪應從一重論
      斷之情修正為原犯一罪與其方法或結果之行為犯他罪間應
      分論併罰，適用舊法對於被告甲○○、乙○○、丙○○較
      為有利。
（三）連續犯部分，新法刪除第56條關於連續犯之規定，將連續
      數行為而犯同一之罪名者以一罪論之情修正為連續數行為
      應分論併罰，適用舊法對於被告甲○○、乙○○、丙○○
      較為有利。
（四）就因身分或其他特別關係成立之罪，其共同實施而無特別
      關係者，新法增訂第31條第1項後段得減輕其刑之規定，
      適用新法對於被告乙○○、丙○○較為有利。
（五）刑法第47條累犯之規定雖亦經修正，惟被告乙○○係因故
      意而犯本件之罪，無論依修正前、後之條文規定，均成立
      累犯，對於被告並無何有利或不利之影響，自不生新舊法
      比較適用之問題，應依一般法律適用之原則，直接適用修
      正後之規定（最高法院97年度台上字第1853號判決意旨參
      照）。
（六）刑法第28條原規定：「二人以上共同『實施』犯罪之行為
      者，皆為共同正犯。」亦於上述時間同時修正為：「二人
      以上共同『實行』犯罪之行為者，皆為共同正犯。」將舊
      法之「實施」修正為「實行」。原「實施」之概念，包含
      陰謀、預備、著手及實行等階段之行為，修僅共同實行犯
      罪行為始成立共同正犯。是新法共同正犯之範圍縮小，排
      除陰謀犯、預備犯之共同正犯。本案被告既係直接從事構
      成犯罪事實之行為，自以修正後刑法第28條之規定較為有
      利（最高法院96年度台上字第3773號刑事判決可資參照）
      。
（七）經綜合比較上開法律變更之情形，以95年7月1日修正生效
      前之規定對於被告甲○○、乙○○、丙○○較為有利，依
      據修正後刑法第2條第1項前段之規定，即應適用95年7 月
      1日修正生效前之上開刑法規定，合先敘明。
二、論罪部分：
（一）被告乙○○、丙○○分別透過被告甲○○利用人頭為高額
      貸款之申請，再由被告甲○○違背職務未進行徵信程序而
      完成犯罪行為，彼此間有犯意聯絡與行為分擔，與相互對
      立之對向犯有別，自應成立共同正犯。是本件被告乙○○
      、丙○○雖非銀行職員，惟因與具銀行職員身分之被告甲○○有共同之犯意聯絡及行為分擔，依修正前刑法第31條
      第1項之規定仍成立共同正犯，故核被告甲○○、乙○○
      、丙○○所為，係犯如附表一、二所示刑法第216條、第
      210條、第215條之行使偽造、變造私文書罪、行使業務登
      載不實文書罪及銀行法第125條之2第1項前段銀行職員背
      信罪。
（二）本案檢察官雖僅就刑法第216條、第210條之行使偽造私文
      書罪及銀行法第125條之2第1項前段銀行職員背信罪提起
      公訴，而漏未起訴刑法第216條、第210條、第215條之行
      使變造文書罪及行使業務登載不實文書罪，惟此部分與前
      開經檢察官各起訴部分分有想像競合、連續犯、牽連犯之
      一罪關係，且經原審當庭告知被告，本院自應併與審理。
（三）被告甲○○與乙○○、「周欽偉」、「小吳」、「林先生
      」就犯罪事實二之犯行，被告甲○○與丙○○就犯罪事實
      三之犯行，分有犯意聯絡及行為分擔，均為共同正犯。
（四）被告甲○○、乙○○所為如附表一所示偽造、變造私文書
      、業務登載不實文書之行為，被告甲○○、丙○○所為如
      附表二所示偽造、變造私文書、業務登載不實文書之行為
      ，均為行使之高度行為所吸收，均不另論罪。
（五）被告甲○○、乙○○就如附表一編號一、三至九所示以一
      行為觸犯行使偽造、變造私文書、業務登載不實文書罪名
      ，及就如附表一編號二所示以一行為觸犯行使偽造私文書
      、業務登載不實文書罪名；被告甲○○、丙○○就如附表
      二編號一所示以一行為觸犯行使偽造私文書、業務登載不
      實文書罪名、及如附表二編號二所示以一行為觸犯行使變
      造私文書、業務登載不實文書罪名，均為想像競合犯，應
      依修正後刑法第55條從情節較重論以一行使偽造私文書罪
      （即附表一、附表二編號一部分）、行使變造私文書罪（
      即附表二編號二部分）。
（六）被告甲○○如附表一、二所示數次行使偽造私文書及銀行
      職員背信之犯行；被告乙○○如附表一所示數次行使偽造
      私文書及銀行職員背信之犯行；被告丙○○如附表二所示
      行使業務登載不實文書及銀行職員背信之犯行，時間緊接
      ，犯罪方法均相同，觸犯構成要件相同之罪名，顯係各基
      於概括犯意而為，均為連續犯，依修正前刑法第56條之規
      定，以一罪論，並均加重其刑。
（七）被告甲○○本案（即附表一、附表二部分）所犯連續行使
      偽造私文書罪、行使變造私文書、連續銀行職員背信罪間
      ；被告乙○○本案（即附表一部分）所犯連續行使偽造私
      文書罪及連續銀行職員背信罪間；被告丙○○本案（即附
      表二部分）所犯連續銀行職員背信罪、行使偽造私文書罪
      （即附表二編號一部分）、行使變造私文書罪（即附表二
      編號二部分）間，有方法目的之牽連關係，爰依修正前刑
      法第55條後段之規定從重論以一連續銀行職員背信罪。
（八）另被告乙○○前所受有期徒刑之宣告及執行完畢之情如犯
      罪事實一所載，有本院被告全國前案紀錄表一份在卷可參
      ，被告乙○○於有期徒刑執行完畢後五年內再犯本案有期
      徒刑以上之罪，為累犯，應依刑法第47條之規定遞加重其
      刑。
（九）又被告乙○○於偵查、原審及本院審理中均坦白承認犯行
      ，事後並積極與板信銀行協調還款事宜，被告丙○○於偵
      查及原審審理中坦白承認部分犯行，事後如附表二編號一
      所示部分業已清償結清，堪認被告乙○○、丙○○均係因
      一時短於思慮而為本案犯行，經審酌全案情節，倘處以上
      開罪名最輕本刑，猶嫌過重，顯為情輕法重，被告乙○○
      、丙○○本案犯罪既有前開可憫恕之處，分依修正後刑法
      第59條規定減輕其刑，減輕其刑至二分之一，乙○○部分
      並先加後減之。
（十）至於被告乙○○所辯其可適用自首、非身分犯之減刑等部
      分，經核閱本案卷證資料，被告乙○○固係於96年12月17
      日始前往調查局製作筆錄坦承犯行，惟證人徐家生於96
      年8月23日即已前往調查局製作筆錄表明檢舉被告乙○○
      本案犯行，此分有相關筆錄在卷可參，是核與自首規定並
      不相符；另刑法第31條第1項固於修正後新增後段而得減
      輕其刑之規定，惟因綜合比較整體適用修正前之刑法規定
      對被告乙○○較為有利，業如前述，自亦無從割裂適用修
      正後刑法第31條第1項後段之規定減輕其刑，附此敘明。
三、原審認被告等罪證明確，適用銀行法第125條之2第1項前段
    ，刑法第2條第1項前段、第11條前段、第28條、第47條、第
    55條、第59條、第216條、第210條、第215條、修正前刑法
    第31條第1項、第56條、第55條後段，刑法施行法第1條之1
    ，並審酌被告甲○○於偵查、原審審理中矢口否認犯行，犯
    後態度不佳，且被告甲○○身為銀行職員，竟圖小利而與非
    銀行內部人員即被告乙○○、丙○○勾結以共同對銀行為背
    信行為，使銀行撥貸如附表一、二所示之款項，參與本案犯
    罪程度及惡性顯較被告乙○○、丙○○重大；被告乙○○於
    偵查、原審審理中均坦白承認犯行，並積極與板信銀行協調
    還款事宜，犯後態度良好，使用不法手段使銀行撥貸如附表
    一所示合計5829萬元，部分業已因拍賣抵押物而清償結清；
    被告丙○○於偵查、原審審理中坦白承認部分犯行，犯後態
    度尚佳，使用不法手段使銀銀行撥貸如附表二所示合計1410
    萬元，如附表二編號一所示部分業已拍賣抵押物清償結清；
    另參以被告甲○○、乙○○、丙○○犯罪目的、動機、手法
    及對於他人所生損害之程度等情狀，分別量處甲○○有期徒
    刑六年，乙○○有期徒刑二年，丙○○有期徒刑一年八月。
    並說明被告甲○○、乙○○、丙○○因本案犯行所得財物，
    因需發還被害人板信銀行，自無庸併與宣告沒收。核其認事
    用法及量刑，均無違誤，被告甲○○、丙○○上訴意旨否認
    犯罪，被告乙○○上訴意旨認量刑過重，其上訴均為無理由
    ，應予駁回。
肆、公訴意旨另以：被告甲○○就如附表三所示各筆房地貸款部
    分，基於損害板信銀行之利益，未對該等申貸案進行實質徵
    信及對保審查程序，因而未察覺前揭薪資證明或薪資袋等資
    料係屬偽造，致使板信銀行分別准予核貸並撥款如附表三所
    示，後因該等房屋貸款轉為呆帳或逾期未繳，致生損害於板
    信銀行之利益，因認被告甲○○就如附表三所示部分涉犯銀
    行法第125條之2第1項前段之背信罪嫌等語。訊據被告甲○○堅決否認有此部分犯行，並辯稱：伊有按規定進行徵信、
    對保程序，且伊事前對於如附表三所示申貸人為人頭、使用
    如附表三所示不實文件等並不知情等語。經查：如附表三編
    號二、三所示之申貸人為證人陳晁賢之人頭，而相關據以申
    貸之財力資料確有不實，且證人陳晁賢業因偽造文書案而經
    法院判處有罪在案等情，有相關證據資料在卷可佐，而如附
    表三編號一所示申貸人為豐政雄之申貸案，經原審調閱豐政
    雄其他銀行往來及電話申請資料，顯現豐政雄之身分證業經
    換貼不同照片以使用，且相關申請資料中亦有數種不同筆跡
    ，本案如附表三編號一所示申貸案中相關文件中之「豐政雄
    」之簽名及字跡，雖與被告甲○○之字跡相似，但亦難據此
    逕認如附表三編號一所示之申貸案為被告甲○○自行冒用「
    豐政雄」名義辦理貸款，另參以檢察官起訴引用之被告丙○○之陳述、證人張永偉、陳晁賢之證言、原審審理中傳喚證
    人陳晁賢、陳志鵠、李懋玲之證言及原審審理中所調取如附
    表三所示貸款專戶之相關傳票，雖堪認被告甲○○於相關徵
    信、對保程序過程中或有未善盡注意義務之情事，然並無法
    證明被告甲○○有因如附表三所示之申貸案自證人陳晁賢處
    、豐政雄或使用豐政雄名義之人處收取對價，亦無法證明被
    告甲○○就如附表三所示之申貸案有與證人陳晁賢、豐政雄
    或使用豐政雄名義之人有如何之犯意聯絡及行為分擔，本案
    自難認被告甲○○就如附表三所示申貸案有何為自己、第三
    人不法利益或損害板信銀行利益之意圖，是本院自難僅憑檢
    察官未盡舉證責任之指述而為被告甲○○有罪之認定，然因
    公訴人認被告甲○○所涉此部分罪嫌倘成立犯罪，與本院前
    揭論罪科刑部分有連續犯之裁判上一罪關係，是爰就上開部
    分不另為無罪之諭知。
據上論斷，應依刑事訴訟法第368條，判決如主文。
本案經檢察官張啟彬到庭執行職務
中    華    民    國    99    年    10    月    13    日
                      刑事第一庭審判長法  官  葉騰瑞
                                      法  官  彭政章
                                      法  官  莊明彰
以上正本證明與原本無異。
如不服本判決，應於收受送達後10日內向本院提出上訴書狀，其
未敘述上訴之理由者並得於提起上訴後10日內向本院補提理由書
（均須按他造當事人之人數附繕本）「切勿逕送上級法院」。
                                      書記官  王韻雅
中    華    民    國    99    年    10    月    13    日
附表1（單位：新臺幣）
┌─┬────────────────────────────┬──────┐
│編│申貸、撥款經過情形及清償狀況                            │甲○○領取佣│
│號│                                                        │金細節      │
├─┼────────────────────────────┼──────┤
│1 │乙○○於93年11月間某日以申貸人李志偉（經「周欽偉」仲介）│甲○○於93年│
│  │、保證人王愛琳（乙○○自行請託）之名義，檢附經偽造之李志│12月2 日自行│
│  │偉扣繳憑單、銀行存摺往來明細（不實財力證明文件由「周欽偉│填具提款單領│
│  │」提供）、經變造之買賣契約書（買賣契約書經乙○○變造提高│取18萬4000元│
│  │價格）之不實文件，向板信銀行信義分行提出貸款之申請。    │（即貸款金額│
│  │                                                        │2 ％）之佣金│
│  │甲○○將前開不實文件中之不實事項登載在其業務上製作之個人│（存摺類取款│
│  │戶授信申請書等文書上，致使板信銀行於93年11月30日、同年12│憑證見原審卷│
│  │月2 日核貸並撥款920 萬元至李志偉之貸款專戶。            │1第294頁）  │
│  │                                                        │            │
│  │此筆貸款於95年1月24日結清。                             │            │
│  ├────────────────────────────┴──────┤
│  │觸犯法條：                                                            │
│  │刑法第216 、210 、215 條行使偽造私文書、行使變造私文書、行使業務登載不│
│  │實文書罪及銀行法第125 條之2 第1 項前段銀行職員背信罪。                │
├─┼────────────────────────────┬──────┤
│2 │乙○○於93年11月間某日以申貸人徐傑聖、保證人林弘昌（均為│甲○○於93年│
│  │乙○○自行請託）之名義，檢附經偽造之徐傑聖扣繳憑單、林弘│12月24日自行│
│  │昌扣繳憑單（不實財力證明文件係向「林先生」購得）之不實文│填具提款單領│
│  │件，向板信銀行信義分行提出貸款之申請。                  │取12萬6000元│
│  │                                                        │（即貸款金額│
│  │甲○○將前開不實文件中之不實事項登載在其業務上製作之徵信│2 ％）之佣金│
│  │報告表、個人戶授信申請書、授信戶個人資料表、個人戶授信批│（存摺類取款│
│  │覆書（填載在徵信意見欄）等文書上，致使板信銀行於93年12月│憑證見原審卷│
│  │16日、同年12月24日核貸並撥款630 萬元至徐傑聖之貸款專戶。│1第295頁）  │
│  │                                                        │            │
│  │此筆貸款本金、利息於95年6 月12日轉催收，嗣並轉列呆帳。  │            │
│  ├────────────────────────────┴──────┤
│  │觸犯法條：                                                            │
│  │刑法第216 、210 、215 條行使偽造私文書、行使業務登載不實文書罪及銀行法│
│  │第125 條之2 第1 項前段銀行職員背信罪。                                │
├─┼────────────────────────────┬──────┤
│3 │乙○○於94年1 月間某日以申貸人林聖修（乙○○自行請託）、│94年2月4日自│
│  │保證人簡周素蘭（經「小吳」仲介）之名義，檢附經偽造之林聖│林聖修貸款專│
│  │修扣繳憑單、簡周素蘭扣繳憑單（林聖修不實財力證明文件係向│戶領取13萬23│
│  │「林先生」購得，簡周素蘭不實財力證明文件係由「小吳」提供│00元（即貸款│
│  │）、經變造之買賣契約書（買賣契約書經乙○○變造提高價格）│金額2.02％）│
│  │之不實文件，向板信銀行信義分行提出貸款之申請。          │之佣金（存摺│
│  │                                                        │類取款憑證見│
│  │甲○○將前開不實文件中之不實事項登載在其業務上製作之借款│原審卷1第297│
│  │申請書暨客戶基本資料表、個人徵信報告表、個人戶審核授信資│頁）之提款單│
│  │料查詢檢核表、個人戶授信批覆書（填載在徵信意見欄）等文書│，係由乙○○│
│  │上，致使板信銀行於94年2 月3 日核貸並撥款655 萬元至林聖修│填具，雖無法│
│  │之貸款專戶。                                            │證明乙○○將│
│  │                                                        │之交付予洪建│
│  │此筆貸款本金、利息於95年5月10日轉催收，嗣並轉列呆帳。   │國，然如理由│
│  │                                                        │欄所述，陳威│
│  │                                                        │宏應有支付佣│
│  │                                                        │金予甲○○  │
│  │                                                        │            │
│  │                                                        │            │
│  │                                                        │            │
│  │                                                        │            │
│  │                                                        │            │
│  │                                                        │            │
│  │                                                        │            │
│  │                                                        │            │
│  ├────────────────────────────┴──────┤
│  │觸犯法條：                                                            │
│  │刑法第216 、210 、215 條行使偽造私文書、行使變造私文書、行使業務登載不│
│  │實文書罪及銀行法第125 條之2 第1 項前段銀行職員背信罪。                │
├─┼────────────────────────────┬──────┤
│4 │乙○○於94年1 月間某日以申貸人郭張城（人頭來源不明）、保│郭張城貸款專│
│  │證人林弘昌（乙○○自行請託）之名義，檢附經偽造之郭張城扣│戶並無相關提│
│  │繳憑單、林弘昌扣繳憑單（郭張城不實財力證明文件來源不明，│領記錄，被告│
│  │林弘昌不實財力證明文件係向「林先生」購得）、經變造之買賣│乙○○復表示│
│  │契約書（買賣契約書經乙○○變造提高價格）之不實文件，向板│確實有支付2 │
│  │信銀行信義分行提出貸款之申請。                          │％至3 ％之佣│
│  │                                                        │金，是基於被│
│  │甲○○將前開不實文件中之不實事項登載在其業務上製作之借款│告甲○○有利│
│  │申請書暨客戶基本資料表等文書上，致使板信銀行於94年2 月25│認定之原則，│
│  │日、同年3 月3 日核貸並撥款630 萬元至郭張城之貸款專戶。  │認定此部分被│
│  │                                                        │告甲○○取得│
│  │此筆貸款於95年9月22日結清。                             │2 ％之佣金即│
│  │                                                        │12萬6000元  │
│  ├────────────────────────────┴──────┤
│  │觸犯法條：                                                            │
│  │刑法第216 、210 、215 條行使偽造私文書、行使變造私文書、行使業務登載不│
│  │實文書罪及銀行法第125 條之2 第1 項前段銀行職員背信罪。                │
├─┼────────────────────────────┬──────┤
│5 │乙○○於94年6 月間某日以申貸人姚又誠（乙○○自行請託）之│甲○○於94年│
│  │名義，檢附經偽造之姚又誠扣繳憑單（姚又誠不實財力證明文件│6 月16日自行│
│  │係向「林先生」購得）、經變造之買賣契約書（買賣契約書經陳│填具提款單領│
│  │威宏變造提高價格）之不實文件，向板信銀行信義分行提出貸款│取12萬元（即│
│  │之申請。                                                │貸款金額3.58│
│  │                                                        │％）之佣金（│
│  │甲○○將前開不實文件中之不實事項登載在其業務上製作之借款│存摺類取款憑│
│  │申請書暨客戶基本資料表、收支分析暨徵信報告表、個人戶審核│證見原審卷1 │
│  │授信資料查詢檢核表、個人戶授信批覆書（填載在徵信意見欄）│第298頁）   │
│  │等文書上，致使板信銀行於94年6 月16日核貸並撥款335 萬元至│            │
│  │姚又誠之貸款專戶。                                      │            │
│  │                                                        │            │
│  │此筆貸款本金、利息於95年10月11日轉催收，經拍賣抵押物，尚│            │
│  │餘103萬8856元未清償。                                   │            │
│  ├────────────────────────────┴──────┤
│  │觸犯法條：                                                            │
│  │刑法第216 、210 、215 條行使偽造私文書、行使變造私文書、行使業務登載不│
│  │實文書罪及銀行法第125 條之2 第1 項前段銀行職員背信罪。                │
├─┼────────────────────────────┬──────┤
│6 │乙○○於94年8 月間某日以申貸人廖文宗（乙○○自行請託）、│甲○○於94年│
│  │保證人施啟聞（經「小吳」仲介）之名義，檢附經偽造之廖文宗│8 月18日自行│
│  │存摺、施啟聞存摺（廖文宗不實財力證明文件係向「林先生」購│填具提款單領│
│  │得、施啟聞不實財力證明文件係由「小吳提供」）、經變造之買│取15萬4000元│
│  │賣契約書（買賣契約書經乙○○變造提高價格）之不實文件，向│（即貸款金額│
│  │板信銀行信義分行提出貸款之申請。                        │2 ％）之佣金│
│  │                                                        │（存摺類取款│
│  │甲○○將前開不實文件中之不實事項登載在其業務上製作之借款│憑證見原審卷│
│  │申請書暨客戶基本資料表等文書上，致使板信銀行於94年8 月17│1第299頁）  │
│  │日核貸並撥款770 萬元至廖文宗之貸款專戶。                │            │
│  │                                                        │            │
│  │此筆貸款於95年2月7 日結清。                             │            │
│  ├────────────────────────────┴──────┤
│  │觸犯法條：                                                            │
│  │刑法第216 、210 、215 條行使偽造私文書、行使變造私文書、行使業務登載不│
│  │實文書罪及銀行法第125 條之2 第1 項前段銀行職員背信罪。                │
├─┼────────────────────────────┬──────┤
│7 │乙○○於94年8 月間某日以申貸人陳大偉（乙○○自行請託）、│甲○○於94年│
│  │保證人施啟閔（經「小吳」仲介）之名義，檢附經偽造之陳大偉│9 月8 日自行│
│  │扣繳憑單、施啟閔扣繳憑單（陳大偉不實財力證明文件係向「林│填具提款單領│
│  │先生」購得，施啟閔不實財力證明文件係由「小吳」提供）、經│取18萬6000元│
│  │變造之買賣契約書（買賣契約書經乙○○變造提高價格）之不實│（即貸款金額│
│  │文件，向板信銀行信義分行提出貸款之申請。                │3 ％）之佣金│
│  │                                                        │（存摺類取款│
│  │甲○○將前開不實文件中之不實事項登載在其業務上製作之借款│憑證見原審卷│
│  │申請書暨客戶基本資料表、個人戶審核授信資料查詢檢核表、收│1第300頁）  │
│  │支分析暨徵信報告表、個人戶授信批覆書（填載在徵信意見欄）│            │
│  │等文書上，致使板信銀行於94年9 月7 日核貸並撥款620 萬元至│            │
│  │陳大偉之貸款專戶。                                      │            │
│  │                                                        │            │
│  │此筆貸款本金、利息於95年7月13日轉催收，嗣並轉列呆帳。   │            │
│  ├────────────────────────────┴──────┤
│  │觸犯法條：                                                            │
│  │刑法第216 、210 、215 條行使偽造私文書、行使變造私文書、行使業務登載不│
│  │實文書罪及銀行法第125 條之2 第1 項前段銀行職員背信罪。                │
├─┼────────────────────────────┬──────┤
│8 │乙○○於94年10月間某日以申貸人徐家生、保證人陳大偉（均為│甲○○於94年│
│  │乙○○自行請託）之名義，檢附經偽造之徐家生扣繳憑單、陳大│10月26日自行│
│  │偉扣繳憑單（不實財力證明文件均係向「林先生」購得）、經變│填具提款單領│
│  │造之買賣契約書（買賣契約書經乙○○變造提高價格）之不實文│取13萬6000元│
│  │件，向板信銀行信義分行提出貸款之申請。                  │（即貸款金額│
│  │                                                        │2 ％）之佣金│
│  │甲○○將前開不實文件中之不實事項登載在其業務上製作之借款│（存摺類取款│
│  │申請書暨客戶基本資料表、收支分析暨徵信報告表、個人戶授信│憑證見原審卷│
│  │批覆書（填載在徵信意見欄）等文書上，致使板信銀行於94年10│1第301頁）  │
│  │月26日核貸並撥款679 萬元至徐家生之貸款專戶。            │            │
│  │                                                        │            │
│  │此筆貸款本金、利息於95年7月13日轉催收，嗣並轉列呆帳。   │            │
│  ├────────────────────────────┴──────┤
│  │觸犯法條：                                                            │
│  │刑法第216 、210 、215 條行使偽造私文書、行使變造私文書、行使業務登載不│
│  │實文書罪及銀行法第125 條之2 第1 項前段銀行職員背信罪。                │
├─┼────────────────────────────┬──────┤
│9 │乙○○於95年1 月間某日以申貸人施啟閔、保證人施啟聞（均為│甲○○於95年│
│  │「小吳」仲介）之名義，檢附經偽造之施啟閔扣繳憑單、施啟聞│1 月9 日自行│
│  │扣繳憑單（不實財力證明文件均由「小吳」提供）、經變造之買│填具提款單領│
│  │賣契約書（買賣契約書經乙○○變造提高價格）之不實文件，向│取25萬元（即│
│  │板信銀行信義分行提出貸款之申請。                        │貸款金額4.24│
│  │                                                        │％）之佣金（│
│  │甲○○將前開不實文件中之不實事項登載在其業務上製作之借款│存摺類取款憑│
│  │申請書暨客戶基本資料表、收支分析暨徵信報告表、個人戶授信│證見原審卷1 │
│  │批覆書（填載在徵信意見欄）等文書上，致使板信銀行於95年1 │第302頁）   │
│  │月6日核貸並撥款590 萬元至施啟閔之貸款專戶。             │            │
│  │                                                        │            │
│  │此筆貸款本金、利息於95年10月11日轉催收，經拍賣抵押物，業│            │
│  │已結清。                                                │            │
│  ├────────────────────────────┴──────┤
│  │觸犯法條：                                                            │
│  │刑法第216 、210 、215 條行使偽造私文書、行使變造私文書、行使業務登載不│
│  │實文書罪及銀行法第125 條之2 第1 項前段銀行職員背信罪。                │
└─┴───────────────────────────────────┘
附表二：（單位：新臺幣）
┌─┬────────────────────────────┬──────┐
│編│申貸、撥款經過情形及清償狀況                            │甲○○領取佣│
│號│                                                        │金細節      │
├─┼────────────────────────────┼──────┤
│1 │丙○○於94年4 月間某日以申貸人陳家永（丙○○自行請託）、│甲○○於94年│
│  │保證人蔡政樺（丙○○自行請託）之名義，檢附經偽造之陳家永│6 月6 日自行│
│  │扣繳憑單、銀行存摺往來明細（不實財力證明文件由丙○○自行│填具提款單領│
│  │偽造）之不實文件，並告知保證人蔡政樺為申貸人陳家永之姪子│取16萬5000元│
│  │等不實情節，向板信銀行信義分行提出貸款之申請。          │（即貸款金額│
│  │                                                        │2.2 ％）之佣│
│  │甲○○將前開不實文件中及丙○○告知之不實事項，登載在其業│金（存摺類取│
│  │務上製作之借款申請書暨客戶基本資料表、收支分析暨徵信報告│款憑證見原審│
│  │表、個人戶授信批覆書（填載在徵信意見欄）等文書上，致使板│卷1第307頁）│
│  │信銀行於94年6 月6 日核貸並撥款750 萬元至陳家永之貸款專戶│            │
│  │。                                                      │            │
│  │此筆貸款本金、利息於96年3 月12日轉催收，經拍賣抵押物結清│            │
│  │。                                                      │            │
│  ├────────────────────────────┴──────┤
│  │觸犯法條：                                                            │
│  │刑法第216 、210 、215 條行使偽造私文書、行使業務登載不實文書罪及銀行法│
│  │第125 條之2 第1 項前段銀行職員背信罪。                                │
├─┼────────────────────────────┬──────┤
│2 │丙○○於94年2 月間某日以申貸人鄭秀英、保證人顏嘉雄（均為│甲○○於94年│
│  │丙○○經由鄭秀英之配偶江啟明請託）之名義，檢附經變造之鄭│3 月22日自行│
│  │秀英扣繳憑單（不實財力證明文件係由丙○○變造）之不實文件│填具提款單領│
│  │，丙○○並告知保證人顏嘉雄為申貸人鄭秀英之表弟之不實情節│取16萬6000元│
│  │，向板信銀行信義分行提出貸款之申請。                    │（即貸款金額│
│  │                                                        │2.5 ％）之佣│
│  │甲○○將前開不實文件中及丙○○告知之不實事項，登載在其業│金（存摺類取│
│  │務上製作之借款申請書暨客戶基本資料表、收支分析暨徵信報告│款憑證見本院│
│  │表、個人戶授信批覆書（填載在徵信意見欄）等文書上，致使板│卷1 第303 頁│
│  │信銀行於94年3 月22日核貸並撥款660 萬元至鄭秀英之貸款專戶│）          │
│  │。                                                      │            │
│  │                                                        │            │
│  │此筆貸款本金、利息於95年7 月13日轉催收，嗣並轉列呆帳。  │            │
│  ├────────────────────────────┴──────┤
│  │觸犯法條：                                                            │
│  │刑法第216 、210 、215 條行使變造私文書、行使業務登載不實文書罪及銀行法│
│  │第125 條之2 第1 項前段銀行職員背信罪。                                │
└─┴───────────────────────────────────┘
附表3（即起訴書附表二編號三至五）
┌─┬───┬────┬───┬───┬─────────────┐
│編│申  貸│房貸總額│撥  款│繳  息│不實貸款資料              │
│號│名義人│        │日  期│情  形│                          │
├─┼───┼────┼───┼───┼─────────────┤
│1 │豐政雄│660萬元 │940824│呆帳  │1.豐正雄不實薪資扣繳憑單。│
├─┼───┼────┼───┼───┼─────────────┤
│2 │周金海│500萬元 │941102│逾期  │1.周金海不實薪俸袋。      │
│  │      │        │      │      │2.不實保證人陳志鵠。      │
├─┼───┼────┼───┼───┼─────────────┤
│3 │陳志鵠│680萬元 │941103│已拍賣│1.陳志鵠不實薪俸袋。      │
│  │      │        │      │      │2.不實保證人周金海。      │
└─┴───┴────┴───┴───┴─────────────┘

司法院資訊處製作；財團法人民間司法改革基金會備份。
